【裁判字號】    89,訴,285
【裁判日期】    890707
【裁判案由】    違反野生動物保育法
【裁判全文】
臺灣基隆地方法院刑事判決                          八十九年度訴字第二八五號
    公  訴  人  臺灣基隆地方法院檢察署檢察官
    被      告  乙○○
右列被告因違反野生動物保育法案件，經檢察官提起公訴（八十九年度偵字第四一一
號），本院判決如左：
    主      文
乙○○未經主管機關同意，意圖販賣而陳列保育類野生動物，處有期徒刑柒月，緩刑
參年。
扣案之綠鬣蜥壹隻沒收。
    事      實
一、乙○○係設於基隆市○○路一四二號「銀河水族館」之負責人，明知綠鬣蜥係行
    政院農業委員會公告查禁之保育類野生動物，非經主管機關同意，不得買賣或在
    公共場所陳列、展示，竟於民國八十九年一月十五日下午六時許，將詹岳霖拾獲
    送交該水族館之綠鬣蜥一隻，意圖販賣而陳列於該水族館賣場之水族箱中，供不
    特定之客人選購。嗣經民眾向行政院農業委員會野生動物保護聯合執行小組（下
    稱聯合執行小組）檢舉後，於八十九年一月十七日下午一時三十分許，為聯合執
    行小組會同行政院海岸巡防署海洋巡防總局第一海巡所（前內政部警政署水上警
    察局第一警察隊，下稱第一海巡所）、基隆市政府建設局、基隆市警察局第一分
    局南榮派出所人員在該水族館當場查獲，並扣得保育類野生動物綠鬣蜥一隻。
二、案經第一海巡所移送台灣基隆地方法院檢察署檢察官偵查起訴。
    理      由
一、訊據被告乙○○固坦承有在其經營之銀河水族館內，陳列綠鬣蜥一隻之事實，惟
    否認有販賣該綠鬣蜥之意圖，辯稱：伊係中華民國水族協會之會員，負責基隆市
    遭人放生之水族寵物之收容，該綠鬣蜥係客人詹岳霖於八十九年一月十五日送至
    該水族館，因適逢週六，尚未送中華民國水族協會總收容站，即被查獲，伊經營
    之水族館場地較小，所以將綠鬣蜥放置在水族館之水族箱內，沒有要販賣云云。
    經查：綠鬣蜥業經行政院農業委員會公告列為保育類野生動物，本件聯合執行小
    組係接獲民眾檢舉，指稱銀河水族館於賣場內陳列保育類野生動物綠鬣蜥，且負
    責人乙○○表示願意出售，聯合執行小組查證屬實後，乃會同第一海巡所、基隆
    市政府建設局、基隆市警察局第一分局南榮派出所人員前往取締，並在該水族館
    查獲保育類野生動物綠鬣蜥一隻。又水族館雖可收容保育類野生動物，但須經當
    地縣市政府之許可等情，有聯合執行小組執行紀錄、台灣基隆地方法院檢察署檢
    察官電話記錄、行政院農業委員會八十九年三月十五日（八九）農林字第八九０
    一一三二九三號函各一份附卷可稽，並經證人即聯合執行小組成員甲○○於八十
    九年六月二十三日本院審理時到庭證述明確。另證人黃俊元雖於偵查中證稱銀河
    水族館是基隆地區唯一之收容站，證人詹岳霖亦證稱該綠鬣蜥確係伊送至銀河水
    族館。然被告收受本件綠鬣蜥之後，並未開立收容記錄表，而係被查獲後事後所
    補寫，且未向主管機關即基隆市政府報備取得許可，此為被告所自承，是被告收
    受保育類野生動物之正當性，已有可疑。再者，被告將收受之綠鬣蜥置於賣場中
    央之水族箱內，公然陳列，並向不特定之客人表示願意出售，此經證人甲○○證
    明已如上述，復經台灣基隆地方法院檢察署檢察官於八十九年三月二日至現場履
    勘屬實，有勘驗筆錄一份及照片二張附卷可稽，堪信被告確有意圖販賣而在公共
    場所陳列、展示之事實，被告所辯沒有販賣意圖，因水族館場地狹小，所以放在
    賣場中云云，顯係事後卸責之詞，不足採信，事證明確，被告犯行已堪認定。
二、核被告所為，係違反野生動物保育法第三十五條第一項之規定，應依同法第四十
    條第一項第二款處罰。爰審酌被告犯罪之動機、目的、方法、所生損害及收受後
    未久即被查獲，尚未及販賣等一切情狀，量處如主文所示之刑。查被告前未曾受
    有期徒刑以上刑之宣告，有本院被告全國前案紀錄表在卷可證，經此偵、審程序
    及宣告刑之教訓，應知警惕，當無再犯之虞，本院因認對被告所處之刑，以暫不
    執行為適當，爰併予宣告緩刑三年，以啟自新。扣案之綠鬣蜥一隻，屬保育類野
    生動物，應依法沒收之。
據上論斷，應依刑事訴訟法第二百九十九條第一項前段、野生動物保育法第四十條第
一項第二款、第五十二條第一項前段、刑法第十一條、第七十四條第一款，判決如主
文。
本案經檢察官蔡和憲到庭執行職務
中      華      民      國    八十九    年      七      月      七      日
                                臺灣基隆地方法院刑事第三庭
                                        法      官  陳培仁
右正本證明與原本無異。
對於本件判決如有不服，應於收受送達後十日內，向本院提出上訴書狀，上訴於臺灣
高等法院，並按他造當事人之人數附具繕本。
        書  記  官  張堅國
中      華      民      國    八十九    年      七      月     十四     日
附錄論罪法條
野生動物保育法第四十條第一項第二款：
有下列情形之一，處六月以上五年以下有期徒刑，得併科新台幣三十萬元以上一百五
十萬元以下罰金：
二、違反第三十五條第一項規定，未經主管機關同意，買賣或意圖販賣而陳列、展示
    保育類野生動物或瀕臨絕種及珍貴稀有野生動物產製品者。


司法院資訊處製作；財團法人民間司法改革基金會備份。
